臺灣臺中地方法院刑事判決　　　　　　　96年度訴字第2504號
公　訴　人　臺灣臺中地方法院檢察署檢察官
被　　　告　乙○○
選任辯護人　林錦隆律師
上列被告因違反山坡地保育利用條例案件，經檢察官提起公訴（
九十五年度偵字第二三三九九號），本院判決如下：
    主    文
乙○○無罪。
    理    由
一、公訴意旨略以：被告乙○○明知位於臺中縣和平鄉○○段八
    ０之七、八五、八五之一、八五之二、八六、八七、八七之
    二、八七之三、八七之四、九０、九０之二、九０之三、九
    ０之四、九０之五、九０之六等地號之公有土地（管理人行
    政院原住民族委員會，下稱系爭土地），係國有保安林地及
    山坡地保育利用條例所定之山坡地範圍，乃由劉金生先以經
    營「川原湯家莎嵐大休閒區」名義，向臺中縣政府申請在臺
  　中縣和平鄉○○段八五、八六、八七、八七之一、八七之二
    、八七之三、八七之四等地號土地上，修築農路長一百八十
    公尺、寬四公尺及砌石牆長二百公尺、高二點五公尺。被告
    乙○○明知不得擅自占用，竟於民國九十五年二月間某日起
    ，在系爭土地上，基於違反山坡地保育利用條例之犯意，僱
    用不知情之司機，擅自闢建如複丈成果圖所示面積約二千四
    百四十四平方公尺之道路一條及於道路後方、房舍前各修築
    駁崁一條。因認被告乙○○涉有山坡地保育利用條例第三十
    四條第一項在公有山坡地內擅自墾植占用罪嫌等語。
二、按犯罪事實應依證據認定之，無證據不得認定犯罪事實，刑
    事訴訟法第一百五十四條第二項定有明文。而刑事訴訟法上
    所謂認定犯罪事實之證據，係指足以認定被告確有犯罪行為
    之積極證據而言，該項證據自須適合於被告犯罪事實之認定
    ，始得採為斷罪資料，最高法院二十九年上字第三一０五號
    著有判例。又認定犯罪事實所憑之證據，無論係直接證據或
    間接證據，其為訴訟上之證明，須於通常一般之人均不致有
    所懷疑，而得確信其為真實之程度者，始得據為有罪之認定
    ，倘其證明尚未達到此一程度，而有合理之懷疑存在，復無
    其他調查途徑可尋，法院即應為無罪之判決，最高法院七十
    六年台上字第四九八六號判例足供參照。
三、公訴人認被告乙○○涉有前揭在公有山坡地內擅自墾植占用
    之犯行，無非係以被告向臺中縣政府申請修築農路之際，即
    已故意隱瞞事實，且被告實際修築之路寬，為原先申請農路
    路寬之數倍，並擅自修築石牆二條，且道路及石牆坐落之地
    號，有部分均非被告所申請，足徵被告所辯曾經徵得使用人
    同意云云不足採信等情，為其主要論據。訊據被告乙○○則
    堅決否認有何公訴人所指之犯行，辯稱：伊承認確有開挖及
    修築道路之事實，但均經租用權人林宗賢、林建明、劉金生
    、丙○○、甲○○等人同意，伊修築農路及駁崁雖超出其以
    劉金生名義向臺中縣政府申請核准之範圍，惟此純屬山坡地
    保育利用條例第二十五條超限使用之問題，尚難成立該條例
    第三十四條第一項之罪等語。
四、經查：按山坡地保育利用條例第三十四條第一項之規定，固
　　重在保護山坡地，防止濫墾、濫建，但亦含有竊佔罪之本質
  　，以未經土地所有權人同意，或對該山坡地無使用權源，竟
    擅自墾殖或開發經營為要件。故如對該山坡地有使用權，或
    經土地所有權人或對該山坡地有占有使用權人之同意而開發
    經營，即與該條項之構成要件有間。此觀該條將「公有」及
    「他人之山坡地」併列，但並不及於「自己所有之山坡地」
    ，及同條例第十六條、第二十五條、第三十五條對超限利用
    之規定自明（最高法院九十三年度台上字第二八三三號刑事
    判決參照）。被告係與劉金生合作經營「川原湯家莎嵐大休
    閒區」，雙方約定由劉金生提供臺中縣和平鄉○○段第八０
    之一、八０之七、八七、八七之一、八七之二、八七之三、
    八七之四、九０之一、九０之二、九０之三、九０之四、九
    ０之五、八０之Ｂ、八０之Ｃ等地號土地，被告則提供資金
    ，其後劉金生即向臺中縣政府申請在臺中縣和平鄉○○段八
    五、八六、八七之一、八七之二、八七之三、八七之四等地
    號內修築農路，並經臺中縣政府函覆同意，此有合作經營契
    約書、臺中縣政府九十五年二月二十四日府農水字第０九五
    ００五一三０五號函各一份在卷可稽。而被告實際修築道路
    及駁崁所使用之土地範圍，經檢察官囑託內政部土地測量局
    鑑測結果，發現應為臺中縣和平鄉○○段八０之七、九０之
    二、九０之三、九０之五（依卷附土地登記謄本所示，上開
    四筆土地地上權人為劉金生）、八五、八五之一、八五之二
    （依卷附臺中縣違規使用山坡地案件現場會勘紀錄所示，上
    開三筆土地承租人為林宗賢）、八六（依卷附臺中縣違規使
    用山坡地案件現場會勘紀錄所示，該筆土地承租人為林建明
    等人）、八七、八七之二、八七之三、八七之四（依卷附九
    十五年十一月二十四日申請書及臺中縣違規使用山坡地案件
    現場會勘紀錄所示，上開四筆土地承租人為劉金生）、九０
    、九０之四、九０之六（依卷附證人甲○○、丙○○審理中
    之證述，上開三筆土地現由甲○○向丙○○受讓承租權），
    亦有內政部土地測量局製作之鑑定書及鑑定圖各一份附卷足
    參。然被告所墾植開發之前揭各筆土地，除原屬合作經營人
    劉金生所租用或設定地上權之部分外，另經使用權人林宗賢
    、林建明、甲○○表示同意利用在案，有卷附彼等三人出具
    之同意書三份可憑，並經證人劉金生於警詢中、證人甲○○
    、丙○○於本院審理時證述明確。則被告所為墾植開發山坡
    地之行為，既均經占有使用權人同意利用，被告對此並非不
    具正當使用權源，縱其實際修築道路或駁崁範圍與先前申請
    之規模不符，揆諸前揭說明，亦屬山坡地保育利用條例第二
    十五條所定「超限利用」之問題，尚難遽以同條例第三十四
    條第一項之罪名相繩。從而，被告前揭所辯尚非無據，堪可
    採信。此外，復查無其他積極證據足認被告乙○○確有公訴
    意旨所稱之上開在公有山坡地內擅自墾植占用罪行，依「罪
    疑唯輕」之刑事法原則，不能證明其犯罪，揆諸首揭法條及
    判例意旨，應諭知無罪之判決。
據上論斷，應依刑事訴訟法第三百零一條第一項，判決如主文。
本案經檢察官顏淑惠到庭執行職務。
中　　華　　民　　國　　96　　年　　11　　月　　26　　日
                  刑事第七庭  審判長法  官  陳如玲
                                    法  官  張清洲
                                    法  官  高文崇
上正本證明與原本無異。
如不服本判決，應於收受送達後10日內向本院提出上訴書狀（應
敘述具體理由並附繕本）。
上訴書狀如未敘述理由，應於上訴期間屆滿後20日內補提理由書
於本院。
                                   書記官  林淑慧
中　　華　　民　　國　　96　　年　　11　　月　　26　　日
